【裁判字號】    91,上易,3171
【裁判日期】    920212
【裁判案由】    背信等
【裁判全文】
臺灣高等法院刑事判決                          九十一年度上易字第三一七一號
    上  訴  人
    即  被  告  乙○○  男  四.
    選任辯護人  林美倫  律師
                陳勵新  律師
右上訴人因背信等案件，不服臺灣板橋地方法院九十年度易字第二二八一號，中華民
國九十一年九月二十四日第一審判決（起訴案號：臺灣板橋地方法院檢察署八十九年
度偵緝字第六三五號）提起上訴，本院判決如左：
    主  文
上訴駁回。
    事  實
一、乙○○自民國（下同）八十六年十二月起即受僱於元興隆有限公司（下稱元興隆
    公司），負責推展業務、接洽進出口訂單及收取貨款等，係屬為他人處理事務之
    人，本應以善良管理人之注意義務，維護元興隆公司之利益。詎乙○○竟於八十
    八年二月三日，基於自己不法之利益及損害元興隆公司之利益，指示與該公司往
    來之客戶阿拉伯聯合大公國外商ＴＲＥＮＤ  ＳＥＴＴＥＲＳ公司（下稱ＴＳ公
    司），表示前所積欠元興隆公司之貨款美金四萬二千六百九十一元三角（公訴人
    誤載為四萬二千六百九十一元），可由ＴＳ公司以所製造成衣售價抵銷；乙○○
    並意圖為自己不法之所有，於指示函文中同時向ＴＳ公司訂購成衣一批，計二千
    六百四十六件，總價美金三萬九千六百九十一元三角，ＴＳ公司因長期與乙○○
    合作，不疑有詐遂陷於錯誤，以為供抵銷而交付上開貨物，再由乙○○委由不知
    情之丁○○以所開設欣謙實業有限公司（下稱欣謙公司）名義進口，乙○○並請
    求丁○○代為墊付該批成衣之進口費用（含關稅、運費、倉儲等），其後因無法
    支付所有相關費用，而遭丁○○之債權人拍賣取償，嗣後元興隆公司向ＴＳ公司
    請求償還貨款，經ＴＳ公司告知原委，始知上情。
二、案經元興隆公司之代表人戊○○訴由臺灣板橋地方法院檢察署檢察官偵查起訴。
    理  由
一、訊據上訴人即被告（下稱被告）乙○○固坦承受僱於元興隆公司，並負責與ＴＳ
    公司間之業務，惟矢口否認有背信及詐欺之犯行，並辯稱：丙○○（元興隆公司
    總經理、負責人戊○○配偶）早就知道貨款的事情，要是渠沒有催，丙○○他們
    也會催，不會拖這麼久。渠有以欣謙公司名義進口成衣二千多件的事實，但是經
    過丙○○的同意，是因為渠做了一年多，渠的（業務）獎金一直拖拖拉拉，丙○○才說這要抵欠我的獎金，不要讓戊○○知道，要我想辦法進貨云云。
二、經查：
    (一)右揭事實，業據告訴人元興隆公司之代表人戊○○、總經理丙○○指訴綦詳（
      見他字第二八一號卷，第二至三頁；偵緝字第六三五號卷，第八三頁；原審卷
      ，第五四頁、第一三五至一三六頁、第一八六至一八八頁；本院九十二年一月
      三日訊問筆錄），並有公司人事資料卡、勞工保險卡、被告指示抵銷、訂貨之
      傳真函、進口報單、報關行收費通知單及ＴＳ公司回覆告訴人公司詢問函件等
      證物附卷可稽（見他字第二八一號卷，第七至十六頁）。被告雖辯稱：渠有以
      欣謙公司名義進口成衣二千多件的事實，但是經過丙○○的同意，是因為渠做
      了一年多，渠的（業務）獎金一直拖拖拉拉，丙○○才說這要抵欠我的獎金，
      不要讓戊○○知道，要我想辦法進貨云云，然此為證人丙○○於偵、審中堅決
      否認，已非無疑。而被告於偵訊中否認渠曾發給ＴＳ公司上開指示抵銷、訂貨
      之傳真函（見偵緝字第六三五號卷，第八三頁），惟至本院審訊時則翻稱：係
      丙○○授權渠傳真的云云（見本院九十一年十一月二十九日訊問筆錄，第三頁
      ），益徵被告多所隱瞞，益見其心虛情怯之情。
    (二)另依前開指示抵銷、訂貨傳真函、ＴＳ公司回覆告訴人公司詢問函件、進口報
      單及收費通知單，係被告指示抵銷並下訂單，後由欣謙公司提領無訛。訊之證
      人即欣謙公司負責人丁○○雖於原審中供稱：「被告乙○○到我們公司來說，
      他有一批衣服要我們幫他進口，所以我們就幫他們進口，所有的進口費用都是
      我們替他付的，後來我們有跟丙○○要這筆進口費用，但是丙○○不給，丙○○並沒有說沒有進口這批衣服。．．．主要是因為丙○○有來拿衣服的樣本，
      說加拿大有朋友要買，叫我們拿給他，在這之前我還沒有很積極的跟他請領進
      口的費用。我跟丙○○一直都有業務往來，每個月我都會去他們公司請款，後
      來一直請款都請不到，那時候這批衣服已進口很久了。．．．因為乙○○是代
      表元興隆的業務經理，他要求進的貨，所以才去跟公司請款。．．．我沒有跟
      乙○○合夥，我變現是因為要取償欠我的費用」云云（詳參原審九十一年二月
      五日訊問筆錄），然此核與告訴人公司代表人戊○○、證人丙○○於法院審理
      時堅稱：被告在七月底離職，八月多丁○○有來，在會議室跟丙○○聊天，始
      知乙○○叫丁○○進了一批成衣等語（見原審卷，第五四頁、第一三五頁；本
      院九十二年一月三日訊問筆錄，第四頁）不符，已生疑義。又參酌證人丁○○
      既曾供稱：乙○○要求進口時，有告訴渠說這批衣物係丙○○要抵他業務獎金
      云云（見原審卷，第一三四頁），而進口時亦係被告要求以證人丁○○以欣謙
      公司名義進口，故欣謙公司請求進口費用時，自應向被告要求，焉有可能再向
      告訴人公司請求之理。而經原審勘驗證人丁○○與丙○○間電話通信錄音帶暨
      其譯文，證人丁○○亦到庭確認其真實性（見原審卷，第一八二至一八五頁）
      ，則依此電話對話內容，證人丁○○亦向丙○○表明其僅係為幫被告的忙，所
      以代墊費用，是此次進口顯與元興隆公司無關。再者，證人丁○○於原審中另
      證稱：「（丙○○是否在你通知收取進口衣服費用時，才知道有批衣服在你公
      司？）他很早就知道了，因為我常去他們公司，也常聯絡（見原審卷，第一三
      三頁）」，又稱：「是丙○○主動提到要來拿衣服樣本，我之前都沒有跟他講
      到有進口衣服的事（同上審卷，第一三六頁）」，至本院審訊時則復改稱：「
      （他（指被告）委託你進口前，你有無跟元興隆公司聯絡過？）事前沒有，事
      後有，事後要放倉儲時有與丙○○聯絡，當時他說想辦法將這批貨賣掉，因為
      倉儲費用很貴，每個月都要負擔（見本院九十二年一月三日訊問筆錄，第九頁
      ）」云云，顯見證人丁○○就其與丙○○聯繫此事之情形、丙○○究係主動抑
      或被動聯繫而知悉？前後供述均屬不一，益難採信。況上開衣物若確係抵償被
      告業務獎金而進口，自歸被告所有，告訴人公司顯無如證人丁○○前稱再追悉
      該等進口衣物之處理情形及要求交付販售之權利，是證人丁○○所證，顯有重
      大瑕疵可指，實不足據為被告有利之認定。
    (三)又證人丙○○於原審訊問時證稱：該給被告之業務獎金均有給，有扣繳憑單為
      憑，其餘被告經手之貨款沒有收回，不可能發放獎金，曾口頭與被告約定把貨
      收回來之後，扣除成本再酌量發放獎金，雖沒有書面約定，但依常理只有貨款
      回來才會發放獎金等語（見原審卷，第五三至五四頁）。核與證人即元興隆公
      司前職員陳淵宏所證稱：渠是被告之姐夫，是被告介紹渠進公司，作一樣之業
      務但客戶分開，渠是新業務，所以沒有業務獎金，在公司做兩年多，知道作多
      少，利潤多少，通常貨款收回，才會結算獎金等語（同上審卷，第六八頁）相
      符。而參以證人即元興隆公司前職員洪鎮傑亦證稱：渠作接單，與被告一樣的
      工作，我的業務獎金都有拿到。八十八年公司財務狀況還好。其他業務亦沒有
      出現狀況，拿不到獎金之情形。渠等業務是單獨對丙○○接觸等情（同上審卷
      ，第七一至七二頁），是若非被告確有貨款尚未收回，致無法發放獎金，證人
      丙○○焉可能任意獨漏被告獎金不予發給？而公司財務狀況尚好，且若被告所
      述依其所開發之業務訂單，其為公司創造營業利潤一千八百餘萬元為實（參本
      院答辯狀），則此時又焉須逕以貨物抵獎金？故證人丙○○所證前情，應堪採
      信，亦顯無應允被告得逕以成衣抵貨款，供作被告業務獎金之約定甚明。
    (四)末查，證人陳淵宏雖於原審中證稱：渠與丙○○喝酒時，丙○○有說該給之獎
      金，如被告有關成衣退回來，拿金額來抵獎金等語。證人洪鎮傑亦證稱：當初
      喝酒時渠、丙○○、陳淵宏均在場，渠在酒店聽到的只是說可用貨款抵獎金，
      但是否是ＴＳ公司貨款渠就不知道了等語。然依上開證人所證，僅能證明丙○○對於貨款未收回的，要求取回貨、銷貨，再核算獎金。無從證明被告得逕進
      口成衣抵銷公司應收之貨款，而直接取為其營業獎金。另證人即欣謙公司職員
      甲○○雖於原審中亦證稱：過完年三月多，伊公司有進口文件，伊問老闆丁○○，丁○○說是元興隆公司委託進口的，隔幾天伊聽到老闆與陳先生在講電話
      ，伊推斷應是與丙○○，他們電話中談到進口會有稅金之問題，另外老闆電話
      中問為何要進口，只聽說要給乙○○云云（見原審卷，第一０四至一０五頁）
      ，惟至本院審訊時則改稱：進口成衣乙事，到清關時，伊才知道。伊有問老闆
      ，老闆說之前有問過丙○○，說沒問題，說抵貨款的事。伊有問公司代墊的費
      用台幣三十幾萬元可否回收，他說要跟丙○○談云云（見本院九十二年一月三
      日訊問筆錄，第十至十一頁），則依前開進口報單及收費通知單所載，欣謙公
      司係於八十八年六月間提貨清關，改放該公司租用之倉儲等情，足見證人甲○○前述不實。又參酌證人丁○○於原審係證稱：渠沒有跟丙○○講過抵業務獎
      金的事，自始都是乙○○告訴渠而已，是乙○○叫我進口，沒有講到元興隆云
      云，兩者亦有所歧異，益見證人丁○○、甲○○之證詞偏頗不實，難以遽信。
      至被告雖於本院審訊時具狀請求鑑定其攜回另加註於ＴＳ公司回覆告訴人公司
      詢問函件上，ＴＳ公司總經理手寫「抵貨款之指示係由元興隆陳先生處來」等
      語之真實性。惟查，該項訂單業務既係由被告負責，已據證人丙○○陳明在卷
      ，被告亦坦承不諱，則證人丙○○是否曾介入聯繫，並予指示，即非無疑。而
      參以告訴人公司為索討ＴＳ公司積欠貨款，而寄發律師函予ＴＳ公司，ＴＳ公
      司即以上開覆函明白表示係根據乙○○（MR.GEOGRE CHOU'S）訂單及指示，以
      成衣抵付貨款，毋庸再行付款，並未有指元興隆公司總經理丙○○親自指示付
      運抵銷，並質疑為何再行索討貨款？（見他字第二八一號卷，第十四至十六頁
      ），又豈可能嗣後再以手寫方式加註此一與前揭內容相悖之記述，此顯非真實
      ，本院認無鑑驗之必要，應予駁回，附此敘明。
    (五)綜上，被告係利用職務之便向ＴＳ公司發函佯稱抵銷貨款，因其長期與ＴＳ公
      司合作，自足使ＴＳ公司陷於錯誤，相信被告確經元興隆公司授權發函，其有
      詐術之施行甚明，訂貨後則供為自己所有，亦有為自己不法之所有，並損害告
      訴人公司之利益之意圖，顯無疑義。本件事證明確，被告所辯無非卸責之詞，
      不足採信，其背信、詐欺犯行，均堪認定。
三、核被告乙○○所為，係犯刑法第三百四十二條第一項之背信罪及同法第三百三十
    九條第一項詐欺取財罪。所犯上開二罪，有方法結果之牽連關係，為牽連犯，應
    從一情節較重之背信罪處斷。又證人丁○○之證詞，雖有上開瑕疵，惟考系爭進
    口成衣並非一進口即其遭變賣換現，而係事後遭拍賣抵償進口費用，顯難認證人
    丁○○因而受有利益，此外，本院復查無證人丁○○共犯之事證，應認其與本件
    犯罪無涉，係不知情之人，併此敘明。
四、原審以被告犯罪事證明確，適用刑法第三百四十二條第一項、第三百三十九條第
    一項、第五十五條、第二條第一項前段、第四十一條第一項，罰金罰鍰提高標準
    條例第一條前段、第二條，而審酌被告之素行、犯罪動機係因其在公司尚有業務
    獎金未結算，本件被害人所受損害程度，及被告之犯罪手段，犯罪後猶矢口否認
    之態度等一切情狀，量處被告有期徒刑六月，復說明被告行為後，刑法第四十一
    條已於九十年一月十日修正公布生效，依該條第一項之規定，犯最重本刑為五年
    以下有期徒刑以下之刑之罪，而受六個月以下有期徒刑或拘役之宣告，因身體、
    教育、職業、家庭之關係或其他正當理由，執行顯有困難者，得以一元以上三元
    以下折算一日（現已提高一百倍），易科罰金。茲比較新舊法，以新法有利於被
    告，依刑法第二條第一項前段，應適用修正後刑法第四十一條第一項，故對被告
    併諭知易科罰金之折算標準。核其認事、用法俱無不當，量刑亦屬妥適。被告上
    訴意旨仍執陳詞否認犯罪，為無理由，應予駁回。
據上論斷，應依刑事訴訟法第三百六十八條，判決如主文。
本案經檢察官施慶堂到庭執行職務。
中    華    民    國    九十二    年       二       月       十二       日
                              臺灣高等法院刑事第三庭
                                  審判長法  官    張  連  財
                                        法  官    張  傳  栗
                                        法  官    黃  金  富
右正本證明與原本無異。
不得上訴。
                                        書記官    江  采  廷
中      華      民      國    九十二    年     二       月      十三    日
附錄：本判決論罪科刑法條全文
刑法第三百四十二條（背信罪）
為他人處理事務，意圖為自己或第三人不法之利益，或損害本人之利益，而為違背其
任務之行為，致生損害於本人之財產或其他利益者，處五年以下有期徒刑、拘役或科
或併科一千元以下罰金。
前項之未遂犯罰之。
刑法第三百三十九條（普通詐欺罪）
意圖為自己或第三人不法之所有，以詐術使人將本人或第三人之物交付者，處五年以
下有期徒刑、拘役或科或併科一千元以下罰金。
以前項方法得財產上不法之利益或使第三人得之者，亦同。
前二項之未遂犯罰之。


司法院資訊處製作；財團法人民間司法改革基金會備份。
